【裁判字號】    90,判,1212
【裁判日期】    900713
【裁判案由】    廢棄物清理法
【裁判全文】
最  高  行  政  法  院  判  決                    九十年度判字第一二一二號
    原      告  立山營造事業股份有限公司
    代  表  人  甲○○
    被      告  臺北市政府環境保護局
    代  表  人  沈世宏
右當事人間因廢棄物清理法事件，原告不服行政院環境保護署中華民國八十八年十一
月二十三日（八八）環署訴字第六二○五九號再訴願決定，提起行政訴訟。本院判決
如左：
    主  文
原告之訴駁回。
訴訟費用由原告負擔。
    事  實
緣被告所屬信義區清潔隊執勤人員執行稽查勤務，於民國八十八年二月二日十一時三
十五分，在臺北市○○路○段八十三巷四十號前，發現因工程施工未妥為清除致廢棄
物、泥土、污物污染路面，造成環境髒亂、影響環境衛生；經查該工程地點係由原告
承包施作，乃拍照予以告發，並據以裁處原告新台幣九千元罰鍰。原告不服，依法提
起訴願、再訴願，遞遭決定駁回，遂提起本件行政訴訟。茲摘兩造訴辯意旨如次：
原告起訴意旨及補充理由略謂：一、查原告於八十八年二月二日十一時三十五分遭被
告所屬信義區清潔隊開立北市環信罰字第XNO-二三二三七五號舉發通知書，違反事實
內容為：「二、工程施工車載廢土、輪胎夾帶泥沙，污染路面。」乙節，隨即向被告
衛生稽查大隊提出陳情請求撤銷，並蒙以八十八年三月二十五日北市環稽字第八八三
○○一七八○○號函函復：「本案經向原告發單位查證，．．．是日執勤巡經松隆路
一一五號前道路，發現因車輛輪胎夾帶污泥，污染路面，即循線至基隆路一段八十三
巷四十號，發現．．．整地施工未妥善做好防護措施，致污泥污染道路．．．」仍以
原告發處分並無不當。二、次查經原告憑以向臺北市政府訴願會提出訴願，並向被告
提出質疑後，被告衛生稽查大隊又以八十八年五月十七日北市環稽貳字第八八六○四
九八六○一號函，指陳Ｘ○一○九二二號處分書，因違反事實說明未臻明確，謹致歉
意。依訴願法之規定，應先予更正另重新開列處分書乙節。查原告向被告質疑為發現
污染地點松隆路一一五號前道路舉證照片究竟如何？且與原告工地現場亦有數十尺之
差距，若發現確屬原告所為，亦應當時折返補拍污染道路跡證。豈能容許工地地坪窄
小正在挖掘土方進行中，尚未按進度停工清理竣事時就逕行拍照取證？試問車輛在那
裡？此乃實因原告對於工地安全與清潔管理一向極為重視，並責成現場施工人員，凡
車輛駛離工地時，均需經高壓強力噴水機加以沖刷施洗乾淨，無污染竣事方得駛離。
又據現場人員回報當日運作與往常並無不同，並無被告告發書中所指污染之事實。三
、再查原告工地主任黃振華，確係應「該位」巡檢人員以「反正貴公司還可以陳情」
等語要求下且顧及正在施工中才先行簽收，但絕非承認該污染係原告所為。被告自八
十八年二月二日開立舉發書起，其中歷經原告八十八年三月八日陳情撤銷，可謂已經
查證均認定原舉發處分並無不當，且指陳原告工地主任當場簽收承認乙節，殆至原告
提出訴願後，才經再查證，始承認違反事實說明未臻明確。又被告於更正違反事實欄
時，是否也應經原告工地主任黃振華署押，以表示確認？四、另對被告於八十九年二
月二十四日所提之答辯補述理由如后：查被告指稱：「該公司工地人員見本局人員欲
取締告發，才以高壓水槍沖洗路面，污染範圍已由巷道延伸至松信路．．．」乙節中
就可看出原告公司工地人員現場施做情形，足證對工地安全與清潔管理一向極為重視
。又指污染範圍延伸至松「信」路－距工地有數里之距。如此情形是否更應將當日相
關跡證照片陳報鈞院鑒核。又有關被告提及八十八年四月十五日十四時十分再度現場
複查乙節，在訴願、再訴願過程被告答辯書中均未提及，僅以拍照存證而未逕行舉發
。但四月十五日與二月二日之情形畢竟不同！查原告工地自八十七年九月開工迄今，
亦有因協力廠商工人施做時，於八十八年一月二十八日，八十八年三月十二日，確因
污染遭被告舉發處罰，相關廠商單位人員亦繳納罰鍰在案。然本案被告之告發、處分
過程確有瑕疵及不當，為此，請判決撤銷原處分及一再訴願決定等語。
被告答辯意旨略謂：查本案經向原告發單位查證，係被告所屬信義區清潔隊於八十八
年二月二日十一時三十五分執勤巡經松隆路一一五號前道路，發現因車輛夾帶污泥污
染路面，即循線至基隆路一段八十三巷四十號，發現原告之公司整地施工未妥善做好
防護措施，致污泥污染道路，影響環境衛生，該公司工地人員見被告人員欲取締告發
，才以高壓水槍沖洗路面，污染範圍已由巷道延伸至松信路，經被告人員向原告之公
司工地主任黃振華說明污染事實，並現場確認簽收無誤，另該工地未做洗車平臺及污
水處理池，係污染之主因，被告為求謹慎，又於八十八年四月十五日十四時十分再度
至現場複查，仍有車輛輪胎夾帶泥沙，污染路面之情事，遂拍照存證足證原告所稱對
於工地安全與清潔管理一向極為重視乙節並不屬實，證諸上情，本案原告發、處分並
無不當，請判決駁回原告之訴等語。
    理  由
按「本法所稱廢棄物分左列二種．．．二、事業廢棄物．．．（二）一般事業廢棄物
：由事業機關所產生有害事業廢棄物以外之廢棄物。」「事業廢棄物之貯存、清除或
處理方法及設施，應符合中央主管機關之規定。」「貯存、清除或處理一般事業廢棄
物違反第十五條規定者，處二千元以上一萬元以下罰鍰。．．．」分別為廢棄物清理
法第二條第一項第二款第二目、第十五條及第二十四條所明定。又「本法所稱之事業
機構，係指工礦廠場、公司行號、醫療院所及中央主管機關指定之事業。」「本法第
二條第一項第二款第二目所稱之一般事業廢棄物如左：一、建築廢棄物。」「事業機
關所產生之一般廢棄物．．．不得有溢散、飛揚、流出、污染空氣、水體、地面或散
發惡臭等情事。」「本標準專用名詞定義如左：六、建築廢棄物：指營建或拆除建築
物或其他工程所產生之廢棄物。」「一般事業廢棄物之貯存方法，應符合左列規定：
一、貯存地點．．．不得有廢棄物飛揚、逸散、滲出、污染地面或散發惡臭情事。」
亦分別為廢棄物清理法臺北市施行細則第三十七條、第三十八條第一款、第四十四條
、事業廢棄物貯存清除處理方法及設施標準第二條第六款及第九條第一款所規定。本
件被告所屬信義區清潔隊執勤人員執行稽查勤務，於八十八年二月二日十一時三十五
分，在臺北市○○路○段八十三巷四十號前，發現因工程施工未妥為清除致廢棄物、
泥土、污物污染路面，造成環境髒亂、影響環境衛生；經查該工程地點係由原告承包
施作，乃拍照予以告發，並據以裁處原告新台幣九千元罰鍰。原告不服，循序提起行
政訴訟，主張：原處分單位所屬執勤人員巡經松隆路一一五號前道路污染之舉證照片
究竟如何？且與原告工地現場相差數十尺之遠，若發現確實係原告所為，亦應於當時
折返補拍污染道路跡證，豈能容許工地繼續施工，尚未按進度停工清理竣事時就逕行
拍照取證？此乃實因原告對於工地安全與清潔管理一向極為重視，並責成現場施工人
員，凡車輛駛離工地時，均需經高壓噴水機加水沖洗乾淨，無污染竣事方得駛離，並
無告發書中所指之污染事實。原告之工地主任黃振華，係因該執勤人員以「反正公司
還可以陳情」為由誤導簽收，其實土地並未有污染之情況云云。經查：(一)、本案被告
因處分書上違規事實填寫未臻明確，將違規情事誤載為「工程施工清除過程車輛載運
廢土、廢棄物，輪胎夾帶泥土污染路面」，乃以函更正處分書內違規事實為「施工未
妥為清除致廢棄物、泥土、污物污染路面」，再寄送原告，經核並無不當，合先指明
。(二)、查各項工程施工中不得污染工地外之環境，為前揭法條明定施工廠商之義務；
若有違反即屬可罰。卷查本案被告執勤人員係於八十八年二月二日十一時二十分執行
巡邏稽查勤務時，發現臺北市○○路一一五號前路面因有車輛輪胎夾帶泥沙、污染道
路情事，乃循線追蹤污染痕跡至該市○○路○段八十三巷四十號前，發現該工地為原
告承包，施工未妥為清除致廢棄物、泥土、污物污染路面，造成環境髒亂、影響環境
衛生，經詢問現場工地主任黃振華無誤後，當場拍攝照片一張，並填具舉發通知書予
以告發。從照片（附原決定卷）觀之，可見工地門口廢棄物、泥土、污物污染路面及
工地主任黃振華在場之情形。現場雖有人員以水沖洗，惟未能沖洗確實，是本件違規
情事，洵屬明確。原告訴稱其工地未有污染，工地主任黃振華因稽查人員誤導尚可陳
情乃予以簽收，又質疑舉證照片之真實性云云，委為卸責之詞，不足採信。從而，本
件被告所為罰鍰之處分，及一再訴願決定遞予維持，俱無違誤。原告起訴意旨，難謂
有理由，應予駁回。
據上論結，本件原告之訴為無理由，爰依行政訴訟法施行法第二條、行政訴訟法第九
十八條第三項前段，判決如主文。
中    華    民    國     九十        年      七      月      十三       日
                    最 高 行 政 法 院  第 三 庭
                                審 判 長 法  官      曾  隆  興
                                         法  官      吳  錦  龍
                                         法  官      徐  樹  海
                                         法  官      鄭  淑  貞
                                         法  官      林  家  惠
右  正  本  證  明  與  原  本  無  異
                                         法院書記官  王  福  瀛
中    華    民    國     九十        年      七      月      十三       日


司法院資訊處製作；財團法人民間司法改革基金會備份。
